臺灣新北地方法院刑事判決　　　　　　　110年度訴字第525號
公　訴　人　臺灣新北地方檢察署檢察官
被　　　告　蕭靖媛
選任辯護人　林冠儒律師
上列被告因家暴傷害案件，經檢察官提起公訴（109 年度偵字第
26830 號），本院判決如下：
    主  文                                              
蕭靖媛無罪。
    理  由                                              
一、公訴意旨略以：被告蕭靖媛前為告訴人陳芊妘之小姑，2 人
    間具家庭暴力防治法第3 條第4 款之家庭成員關係。被告於
    民國109 年4 月14日晚上8 時許，在新北市○○區○○路00
    0 號前，因不滿告訴人拉扯其胞弟即蕭富榆，基於傷害之犯
    意，毆打告訴人之右上手臂，告訴人因而受有右上臂挫傷之
    傷害，因認被告犯刑法第277 條第1 項之罪嫌。
二、按犯罪事實應依證據認定之，無證據不得認定犯罪事實，又
    不能證明被告犯罪者，應諭知無罪之判決，刑事訴訟法第15
    4 條第2 項、第301 條第1 項分別定有明文。次按認定犯罪
    事實所憑之證據，雖不以直接證據為限，間接證據亦包括在
    內，然而無論直接或間接證據，其為訴訟上之證明，須於通
    常一般之人均不致有所懷疑，而得確信其為真實之程度者，
    始得據為有罪之認定，倘其證明尚未達到此一程度，而有合
    理之懷疑存在時，事實審法院復已就其心證上理由予以闡述
    ，敘明其如何無從為有罪之確信，因而為無罪之判決，尚不
    得任意指為違法（最高法院76年台上字第4986號判例意旨參
    照）。
三、公訴意旨認被告涉有上開罪嫌，無非係以被告供述、告訴人
    及證人蕭富榆之證述、臺北市立萬芳醫院（下稱萬芳醫院）
    109年4月14日診字第0000000000號診斷證明書（下稱本案診
    斷證明書）為其依據。
四、訊據被告固坦承其有在公訴意旨所載的時間、地點拍打告訴
    人的手，且告訴人也確實受有本案診斷證明書所載的傷勢（
    右上臂挫傷），惟堅詞否認有何公訴意旨所述的傷害犯行，
    辯稱：我在公訴意旨所載的時間、地點，我只有輕拍告訴人
    的「左手」，告訴人右上臂的傷害與我無關等語（本院卷第
    120 、194 頁）。辯護人為被告利益辯護稱：根據證人蕭富
    榆所述，被告只有碰觸到告訴人的左手，沒有打告訴人的右
    手，告訴人對於被告的指訴可以合理想像是挾怨報復等語（
    本院卷第195-196 頁）。
五、經查：
㈠、被告係告訴人前夫即證人蕭富榆的姊姊，二人間有家庭暴力
    防治法第3 條第4 款之家庭成員關係，渠等二人與證人蕭富
    榆在公訴意旨所載的時間、地點有爭執，告訴人因與證人蕭
    富榆間有拉扯，被告用手拍打告訴人；又被告於109 年4 月
    14日22時45分至萬芳醫院看診並經診斷有右上臂挫傷，上開
    情形為被告所不爭執，與證人蕭富榆於偵查、審理時的證述
    （偵卷第175-177 、199-201 頁、本院卷第170-181 頁）、
    告訴人於偵查之證述、本院準備程序時的供述（偵卷第165
    -167、207-208 頁、本院卷第123 頁）大致相符，另有萬芳
    醫院110年6月16日萬院醫病字第0000000000號函、本案診斷
    證明書在卷可參（偵卷第119頁、本院卷第93-101頁），堪
    信屬實。
㈡、本案於案發時地，被告係站在告訴人的左手側，告訴人的右
    手傷勢是否係被告行為所致，容有疑義，說明如下：
１、證人蕭富榆於本院審理時證稱：109 年4 月14日在新北市○
    ○區○○路000 號康是美那邊，是我跟前妻即告訴人約定來
    把小孩接走回娘家的時間，我們就是約在康是美前面的柱子
    處，我站在附件一截圖的366 號門牌正前方，那天現場有被
    告、告訴人、證人王楠順等人，告訴人的右手邊是個大柱子
    ，我站在告訴人的正前方，柱子在我的左手邊，被告站在告
    訴人的左手側處，柱子離我的左手側距離大概半個人，離告
    訴人的右手側可能只有15公分，因為告訴人比較壯碩，告訴
    人右手側已經無法站人，證人王楠順是在我的右前方，他坐
    在車子裡，沒有出來。我跟告訴人在當時有關於贍養費的爭
    執，告訴人就拉扯我的手，好像是用兩隻手拉住我的右手，
    我被拉的過程大概有往前墊兩步的距離，被告因為在告訴人
    的左手邊，同時也是我的右手邊，過程中被告大概有移動5
    -10 公分，被告輕拍告訴人並說「蕭富榆已經不是妳老公了
    ，拜託不要這樣」，口氣很客氣，然後告訴人就打回去並說
    「妳打我」，按照當時的站位，被告應該拍打告訴人的部位
    是左手上臂，而且是輕拍，我印象中我在偵查是講「輕拍」
    ，不知道該筆錄為何會記成「拍打」，我們跟告訴人間因為
    離婚問題已經有糾紛，例如這次就是為了跟我要贍養費，其
    他還有告訴人告我棄養的案件等語（本院卷第171-180 頁）
    ；告訴人於本院準備程序時稱：案發當時被告是站在我的左
    手方，當時被告把我的右手很用力揮開等語（本院卷第123
    頁）。依照證人蕭富榆所述，案發當時被告的站位是在告訴
    人的左手側，同時又在證人蕭富榆的右手側，而證人蕭富榆
    又在告訴人的正對面，且柱子在證人蕭富榆左手側、告訴人
    右手側，佐以告訴人亦稱被告是站在其左手側，應可推測被
    告、告訴人及證人蕭富榆站位應該係如附件二所示的狀況，
    依照此站位，並考量告訴人的身體情形（詳見本院卷第95頁
    ），若渠等3 人有所拉扯、爭執，依照被告的站位，其可輕
    易拍打到告訴人的部位應該是左手臂（包含上下臂），被告
    辯稱其係拍打告訴人的左手等情，不但與證人蕭富榆所述吻
    合，且亦與現場站位的狀況較為相符，衡酌常情，告訴人的
    右手上臂跟被告至少隔了一個身體的距離，則被告若有傷害
    告訴人的意思，何以要捨棄簡單的攻擊左手手臂不為，而要
    攻擊告訴人的右手上臂，故本院認為被告所辯稱其所拍打的
    部位是告訴人的左手，應屬可信，則告訴人右手上臂的挫傷
    ，是否係被告所為，則有疑竇。是以，被告辯稱告訴人右手
    上臂的傷害非被告的拍打行為所致，尚非無據。
２、本案尚難單憑告訴人之指述，逕認其於起訴書犯罪事實欄所
    受的傷勢係遭被告毆打所致：
⑴、告訴人雖於警詢、偵查及本院準備程序中稱：被告打我的右
    手上臂致我右手上臂挫傷，我先生即證人王楠順有看到被告
    如何打我，我先生趕快下車阻擋被告打我，案發當時被告是
    站在我的左手方，當時被告把我的右手很用力揮開等語（偵
    卷第165 頁、本院卷第123 頁），惟此開情形業據被告所否
    認，至告訴人雖於警詢、偵查中及本院準備程序中就被告傷
    害行為方式等有具體描述，但考量到告訴人本質上與被告之
    立場相對，其證述或指訴有相當可能具有誇大、渲染之風險
    ，是除其指訴須無瑕疵之外，仍應有查與事實相符之佐證，
    始堪認定其所證信實。
⑵、細究萬芳醫院110年6月16日萬院醫病字第0000000000號函所
    檢附之病歷資料文件及本案診斷證明書，告訴人於就醫時主
    訴為「上肢【撕裂傷】、【擦傷】」，然經護理人員檢傷時
    ，疼痛部位、性質則為「右下臂；刺痛」，後經醫師診斷之
    結果為「右上臂挫傷、上肢紅腫」，未見告訴人有何其所主
    訴之「撕裂傷」的情形，可徵告訴人就傷勢的主訴與萬芳醫
    院的護理人員檢傷、醫師診斷之結果容有不同，則告訴人於
    就診時對於自身傷勢的描述是否全然可信，已有可疑。又醫
    師診斷結果既係右上臂挫傷、上肢紅腫，佐以告訴人於護理
    人員檢傷時，該紀錄上記載「疼痛程度8分」，並考量到檢
    傷紀錄關於疼痛程度的滿分為10分，則疼痛程度8分應屬於
    重度疼痛，然告訴人經醫師診斷之傷勢僅為「右上臂挫傷、
    上肢紅腫」，並非重傷，則此等傷勢之疼痛程度可否達8分
    之重度疼痛程度，恐屬有疑，是告訴人就診時就其傷勢程度
    所為之指述，或與其實際受傷情形容有未合。據此，告訴人
    就醫時就其傷勢所為之指述，既與醫師所為之診斷不盡相同
    ，且其所述之疼痛程度，亦有悖於常情之處，則告訴人所述
    之傷勢成因是否屬實，容有疑義，自需要更堅強的補強證據
    來證明，不能僅憑告訴人之供述即認定被告有本案犯行。
⑶、告訴人的配偶即證人王楠順於本院審理時證稱：當天案發時
    間我在車上，因為我停在紅線上，我還要顧小孩，我有看到
    被告與告訴人有拉扯，但是我沒有看得很清楚，因為我離他
    們有段距離，我就看到蕭富榆、被告、告訴人好像有爭執並
    且拉扯，三個人一起的，那天我們從案發地點離開時，在車
    上告訴人沒有做讓自己受傷害的行為，告訴人也沒有跟我說
    他手會痛或不舒服，沒有跟我說他右上臂很痛，有說到被告
    有打她，但沒跟我說手被打，從案發地開車回我們家大概40
    分鐘，我們到家後她就外出了，好像有跟我說去醫院，我不
    清楚等語（本院卷第183-189頁），衡情若告訴人確實受有
    疼痛程度8分此開重度疼痛狀態的傷害，與至親的配偶自案
    發地返家的40分鐘車程內，豈有可能未向證人王楠順提到任
    何右手會痛、不舒服等情，此開狀況與常情不合，且告訴人
    於準備程序所稱：我先生即證人王楠順有看到被告如何打我
    ，我先生趕快下車阻擋被告打我等語，亦與證人王楠順於本
    院審理時的證述內容無法契合，是告訴人的指述既然有上開
    違背常情之處，佐以證人王楠順亦證稱其沒有看得很清楚等
    情，則證人王楠順之證言即無法有效補強告訴人有瑕疵的指
    訴，是本院無從僅憑告訴人片面供述之內容，即認定「告訴
    人的傷勢係遭被告的毆打所致」。
３、又證人王楠順於本院審理時證稱有看到被告、告訴人及證人
    蕭富榆三人間有拉扯，但看不清楚等語，然縱使告訴人的傷
    害結果是經人拉扯所致，但依證人王楠順、蕭富榆前揭證述
    內容可知，證人蕭富榆亦有與告訴人發生拉扯，則本案尚難
    排除告訴人所受如公訴意旨所稱之傷勢係與證人蕭富榆拉扯
    時所造成，或因告訴人於拉扯過程中不慎碰撞所致之可能性
    。準此，本案尚難僅因被告、告訴人及證人蕭富榆間存有拉
    扯之情，即率認告訴人前揭傷勢係遭被告拉扯所造成，亦難
    徒憑此情，即以擬制及推測之方法，逕行推論告訴人等3 人
    拉扯時，被告主觀上存有傷害之犯意，而遽令被告擔負傷害
    罪責。
六、法院要判處被告有傷害罪行，檢察官除了要說服法院被告有
    傷害犯行、告訴人有受傷結果外，也要說服法院「告訴人的
    傷勢係遭被告毆打所致」，即檢察官有義務要說服法院被告
    的行為與告訴人所受傷害間有相當因果關係，本案中，縱使
    告訴人確實受有右上臂挫傷的傷害，但本院對於該傷勢是否
    係被告行為所導致乙節，尚有合理懷疑，本案依公訴人所提
    出之證據，尚未足使本院就公訴意旨所指被告所涉傷害罪嫌
    達於無所懷疑，而得確信為真實之程度，揆諸前揭說明，即
    屬不能證明被告犯罪，依法自應為無罪之諭知。
七、依刑事訴訟法第301 條第1 項，判決如主文。
本件經檢察官劉家瑜提起公訴；檢察官高肇佑、江佩蓉到庭執行
職務。
中    華    民    國   110    年    11    月    18    日
                  刑事第十一庭審判長 法  官  郭峻豪
 
                                     法  官  施吟蒨
 
                                     法  官  沈  易
以上正本證明與原本無異。
如不服本判決，應於判決送達後20日內敘明上訴理由，向本院提
出上訴狀 (應附繕本) ，上訴於臺灣高等法院。其未敘述上訴理
由者，應於上訴期間屆滿後20日內向本院補提理由書「切勿逕送
上級法院」。
                                    書記官  陳湘文
中    華    民    國   110    年    11    月    19    日
附錄本案所犯法條全文
中華民國刑法第277條
傷害人之身體或健康者，處 5 年以下有期徒刑、拘役或 50 萬
元以下罰金。
犯前項之罪，因而致人於死者，處無期徒刑或 7 年以上有期徒
刑；致重傷者，處 3 年以上 10 年以下有期徒刑。
 
【附件一：新北市○○區○○路000號Google Map照片截圖】
【附件二：案發當日現場站位示意圖】